臺灣高等法院高雄分院刑事判決　　　 100年度交上訴字第52號
上　訴　人　臺灣高雄地方法院檢察署檢察官
上　訴　人
即　被　告　巫中傑
選任辯護人　邱基峻律師
　　　　　　李衣婷律師
上列上訴人因被告業務過失致死案件，不服臺灣高雄地方法院10
0 年度審交訴字第2 號中華民國100 年4 月25日第一審判決（起
訴案號：臺灣高雄地方法院檢察署99年度偵字第21552 、22411
號），提起上訴，本院判決如下：
    主  文
原判決撤銷。
巫中傑犯業務過失致人於死罪，處有期徒刑陸月，如易科罰金，
以新台幣壹仟元折算壹日。
    事  實
一、巫中傑考領有職業大客車駕駛執照，並任職於和欣汽車客運
    股份有限公司（下稱和欣客運公司）擔任司機，平日以駕駛
    營業大客車載運乘客為業，為從事駕駛業務之人。其於民國
    （下同）99年6 月4 日上午10時40分許，駕駛車牌號碼489-
    FC號營業大客車（下稱前開大客車），沿高雄市楠梓區○○
    ○路東側便道甲南往北方向行駛，於該日上午10時40分許，
    行經該東側便道與楠陽路交岔路口時，本應注意汽車行駛時
    之車前狀況，尤其行經岔路口，更應提高注意程度，並隨時
    採取必要之安全措施，而依當時狀況，天氣晴、日間自然光
    線、柏油路面乾燥且無缺陷、復無障礙物，並無不能注意情
    事，竟疏未注意，而於綠燈通過該岔路口時，其視線未隨時
    保持於正前方，亦未以雙手握緊方向盤，全神專注開車，而
    隨意伸左手打開駕駛座左側車窗、旋將頭及視線轉向駕駛座
    左邊窗外之方向、又以右手摸右耳以左手單手握方向盤開車
    等方式，疏未注意該岔路口之車前狀況，而貿然直行，適有
    未遵守道路交通標誌、標線之陳吳金晚騎乘車牌號碼ZZW-17
    5 號機車，在上開東側便道與楠陽路岔路口，自該東側便道
    之右側路緣，欲由東向西橫越該東側便道往楠陽路方向行駛
    ，而闖越紅燈並行駛在東側便道行人穿越道上，雙方因而發
    生碰撞，陳吳金晚當場人車倒地，受有頭部外傷及顱內出血
    之傷害，經送高雄榮民總醫院急救，仍於99年6 月9日 不治
    死亡。巫中傑於駕車肇事後停留現場，並主動向據報前往處
    理之員警坦承肇事犯罪，自首而接受裁判。
二、案經陳吳金晚之子陳忠慶提出告訴，暨高雄市政府警察局楠
    梓分局報告臺灣高雄地方法院檢察署檢察官偵查起訴。
    理  由
壹、程序方面（證據能力之審查）
一、按被告以外之人於審判外之陳述，雖不符刑事訴訟法第159
    條之1至之4等4條之規定，而經當事人於審判程序同意作為
    證據，法院審酌該言詞陳述或書面陳述作成時之情況，認為
    適當者，亦得為證據；又當事人、代理人或辯護人於法院調
    查證據時，知有刑事訴訟法第159條第1項不得為證據之情形
    ，而未於言詞辯論終結前聲明異議者，視為有前項之同意，
    同法第159條之5定有明文。
二、本判決下列所引用屬於言詞陳述及書面陳述之傳聞證據部分
    ，檢察官、被告及其辯護人於本院行準備程序時，對於各該
    傳聞證據之證據能力均未加爭執，且同意作為本案之證據（
    見本院卷第48頁），嗣於本院審理程序，調查各該傳聞證據
    ，加予提示並告以要旨時，檢察官、被告及其辯護人，亦均
    未於言詞辯論終結前聲明異議，本院審酌各該傳聞證據作成
    時之情況，認均與本件待證事實具有關聯性，且查無證據足
    以證明言詞陳述之傳聞證據部分，陳述人有受不法取供或違
    反其自由意志而陳述之情形，書面陳述之傳聞證據部分，亦
    無遭變造或偽造之情事，顯見上開傳聞證據之證明力非明顯
    過低，衡酌各該傳聞證據，作為本案之證據亦屬適當，自均
    得為證據，而有證據能力。
貳、實體方面
一、上訴人即被告（下稱被告）巫中傑以駕駛營業大客車載運乘
    客為業，為從事駕駛業務之人，於右揭時、地，駕駛前開營
    業大客車，行經該東側便道與楠陽路交岔路口，於綠燈通過
    該交岔路口時，伸左手打開駕駛座左側車窗、將頭及視線轉
    向駕駛座左邊窗外之方向、又以右手摸右耳以左手單手握方
    向盤等開車方式，疏未注意該岔路口之車前狀況，而與騎乘
    車牌號碼ZZW-175 號機車，未遵守道路交通標誌、標線，在
    上開岔路口東側便道上之右側路緣，欲由東向西橫越該東側
    便道往楠陽路方向行駛，而闖越紅燈並行駛在東側便道行人
    穿越道上之陳吳金晚，兩車因而發生碰撞，陳吳金晚當場人
    車倒地，受有頭部外傷及顱內出血之傷害，經送高雄榮民總
    醫院急救，仍於99年6 月9 日不治死亡等事實，已據被告巫
    中傑於偵查、原審及本院審理中供承不諱，並認罪在卷（見
    相驗卷第41頁反面、原審卷第16、53頁、本院卷第45頁及本
    院卷附之100 年9 月2 日審判筆錄所載），並有被告之職業
    大客車駕照、本件道路交通事故現場圖、道路交通事故調查
    報告表(一)、(二)、道路交通事故談話紀錄表、現場照片22幀、
    前開大客車行車速度紀錄表（時速30公里）、前開大客車之
    行車紀錄器錄影畫面擷取照片24幀及本院於100 年7 月20日
    勘驗前開大客車行車紀錄器於案發前後所拍攝之錄影畫面後
    所制作之勘驗筆錄等附卷可稽（見警卷第6 、17-27 、28-3
    0 、31、32-33 、34-35 、36頁、本院卷第52-53 頁）。被
    害人陳吳金晚因本件車禍致受有頭部外傷，送醫後仍因顱內
    出血而傷重不治死亡等情，有高雄榮民總醫院法醫參考病歷
    摘要及高雄榮民總醫院診斷證明書等在卷可佐（見警卷第14
    、15頁），復經臺灣高雄地方法院檢察署檢察官督同法醫師
    相驗明確，並製有相驗屍體證明書、勘（相）驗筆錄、相驗
    報告書、檢驗報告書及相驗照片5 張等附卷可憑（見相驗卷
    第40、38-39 、45-50 、51、53頁），上開被告就本件交通
    事故所為其有過失之任意性自白，核與上開事證相符，堪以
    採信。
二、查本件交通事故現場之高速公路東側便道與楠陽路交岔路口
    ，由南向北之東側便道自該岔路口停等線起，至通過楠陽路
    岔路口，總長度共有41.6公尺，被告駕駛前開大客車已通過
    該路口至36.6公尺處，始與被害人所騎機車相撞，被告之大
    客車僅剩5 公尺即完全通過該岔路口（以上見警卷第31頁之
    道路交通現場圖所載示之道路、車道及車禍處所之各處長度
    ），而被告與被害人所騎機車相撞（前開大客車行車紀錄器
    時間為6 分29秒），之後仍有同向行駛在後之兩輛汽車繼續
    行駛通過該岔路口（前開大客車行車紀錄器時間為6 分33至
    36秒，顯示被告之行向為綠燈），嗣後同向行駛在後之汽車
    ，始停止於東側便道與楠陽路交岔路口之白色停等線（前開
    大客車行車紀錄器時間為6 分37至38秒，顯示被告行向為紅
    燈），以上各節，已經本院於100 年7 月20日勘驗前開大客
    車行車紀錄器於案發前後所拍攝之錄影畫面無訛（見本院卷
    第52-53 頁），本院審酌被告駕駛前開大客車已經過該岔路
    口長達36.6公尺處，始與被害人所騎機車相撞，被告之大客
    車僅剩5 公尺即完全通過該岔路口，則依高雄市政府交通局
    10 0年8 月2 日高市交智運字第1000039618號函所示，本件
    車禍發生時，該岔路口，係離峰時段，總週期75秒，第一時
    相高速公路東側便道南北向對開，時相秒數45秒（包括黃燈
    4 秒、全紅2 秒）; 第二時相楠陽路方向對開，時相秒數30
    秒（包括黃燈3 秒、全紅2 秒）（見本院卷第69-72 頁），
    加予核算、推估，堪認本件交通事故發生前，該岔路口之號
    誌，被告之行向為綠燈，被害人之行向則為紅燈，告訴代理
    人認被告之行向為黃燈，主張被告搶黃燈云云，與上開各事
    實均有不符，尚難採信。惟被告駕駛前開大客車行經該岔路
    口，其行向雖屬綠燈，然其通過該岔路口時，其視線未隨時
    保持於正前方，亦未以雙手握緊方向盤，全神專注開車，而
    係隨意伸左手打開駕駛座左側車窗、旋將頭及視線轉向駕駛
    座左邊窗外之方向、又以右手摸右耳以左手單手握方向盤等
    開車之方式，足見被告確有疏未注意該岔路口之車前狀況之
    情事甚明，以上事實，已經本院於100 年7 月20日勘驗前開
    大客車行車紀錄器於案發前後所拍攝之錄影畫面確認無訛，
    載明於前揭勘驗筆錄可稽（見本院卷第52-53 頁），此並為
    被告所不爭執，而坦認自己駛車有疏忽而發生本件車禍並認
    罪在案（見本院卷第45頁及本院卷附之100 年9 月2 日審判
    筆錄所載），按汽車駕駛人，除應依道路交通安全規則為一
    般之注意外，尚有依實際情況而異之特別注意義務，故所謂
    信賴原則之適用，應以自身並未違規為前提；縱本身無違規
    情形，如於他人之違規事實已極明顯，同時有充足之時間可
    以採取適當之措施以避免發生交通事故之結果時，即不得以
    信賴他方定能遵守交通規則，以免除自己之責任（最高法院
    84年台上字第5360號判例、86年度台上字第2462號、83 年
    度台上字第5470號判決意旨可供參照），本件交通事故之發
    生，被告既明確有未注意車前狀況之過失，自不得主張信賴
    原則之保護，被告之辯護人徒以本件車禍係被害人在岔路口
    闖越紅燈、逆向行駛在人行道上，被告之行向係綠燈，信賴
    被害人會遵守交通號誌，已注意車前狀況，並已採取必要之
    按喇叭、採煞車等安全措施，據以辯稱被告並無任何過失責
    任，且得主張信賴原則之違法阻卻事由，認被告不構成本件
    過失致死罪云云，洵非的論，而不可採。
三、按汽車駕駛人應注意車前狀況，隨時採取必要之安全措施，
    道路交通安全規則第94條第3 項定有明文。又上開規定係一
    般駕駛人所應注意並確實遵守之事項，被告既考領有大客車
    駕照，以駕駛大客車為業，自應知之甚詳，又當時天候晴、
    日間自然光線、柏油路面、路面乾燥、無缺陷亦無障礙物、
    視距良好，有上揭道路交通事故調查報告表在卷可憑，足見
    當時並無不能注意之情事，詎被告行經岔路口時，竟「未將
    其視線隨時保持於正前方，亦未以雙手握緊方向盤，全神專
    注開車，而係隨意伸左手打開駕駛座左側車窗、旋將頭及視
    線轉向駕駛座左邊窗外之方向、又以右手摸右耳以左手單手
    握方向盤等開車之方式」，疏未注意車前狀況，而貿然直行
    ，以致肇事，其駕駛行為顯有過失，已甚明確。而被害人陳
    吳金晚確因本件車禍致受有頭部外傷，送醫後仍因顱內出血
    而傷重不治死亡，已詳如前述，是被告未盡前開注意義務與
    被害人陳吳金晚死亡間，顯有相當因果關係。至於，被害人
    未遵守道路交通號誌、標線，闖越紅燈及行使在人行道上之
    違規駕駛行為，雖亦有過失，且為本件車禍之主因及可歸責
    之主要過失責任，然仍無解於被告前開過失行為責任之成立
    。綜上所述，本案事證明確，被告上開過失致人於死之犯行
    ，堪以認定。
四、被告為和欣客運公司之司機，係以駕駛車輛為其主要業務，
    為從事業務之人，已據被告供認在卷，並有被告之職業大客
    車駕照在卷可憑（見前引註），被告駕駛前開大客車，於上
    開岔路口疏未注意車前狀況，肇致本件交通事故，致被害人
    死亡，核其所為，係犯刑法第276 條第2 項之業務過失致死
    罪。查被告於肇事後停留現場，並向據報到場處理之員警坦
    承駕車肇事致人死亡之犯罪事實，有高雄市○○○○○道路
    交通事故肇事人自首情形紀錄表1 紙在卷可資佐憑，被告對
    於未經發覺之犯罪自首而接受裁判，符合自首之要件，爰依
    刑法第62條前段之規定，減輕其刑。
五、原審據以論處被告罪刑，固非無見；惟被告駕駛前開大客車
    ，行經岔路口時，竟「未將其視線隨時保持於正前方，亦未
    以雙手握緊方向盤，全神專注開車，而係隨意伸左手打開駕
    駛座左側車窗、旋將頭及視線轉向駕駛座左邊窗外之方向、
    又以右手摸右耳以左手單手握方向盤」等開車之方式，疏未
    注意車前狀況，而貿然直行，以致肇致本件交通事故，事證
    已詳如前述，原審於事實及理由欄僅泛稱被告疏未注意車前
    狀況，就卷證內明確可據以認定之上開被告疏未注意車前狀
    況之具體事實，未於事實欄及理由欄詳予具體認定及論述，
    自有未洽，被告上訴意旨，認原審量刑過重未宣告緩刑，其
    辯護人主張被告之行為不構成犯罪；檢察官上訴意旨，認原
    判決量刑過輕，均指摘原判決不當，雖均無理由；惟原判決
    既有上開可議之處，自應由本院將原判決撤銷改判。
六、爰審酌被告因駕車疏於注意車前狀況，肇致本案道路交通事
    故，並造成被害人陳吳金晚死亡，被害人闖紅燈、在人行道
    上違規行駛，為本件車禍發生之主因，且過失程度比被告為
    重，惟被告係職業大客車駕駛人，行經岔路口，竟未全神貫
    注，隨意將視線轉至左側、一手開窗、一手駕車、一手摸耳
    等，未注意岔路口之車前狀況，其過失情節亦非輕微，其過
    失犯行造成被害人死亡之結果，係屬重大且無可回復之損害
    ，造成被害人家屬失去至親之傷痛，犯罪所生損害重大，惟
    被告於偵、審程序中，始終坦承犯行，強制責任保險部分並
    已理賠160 萬元，其雇主即和欣客運公司亦已支付3 萬1 千
    元之慰問金由告訴人陳忠慶簽收（有簽收單附卷可憑），被
    告犯後態度尚可，及其素行、智識程度、家庭經濟狀況等一
    切情狀，爰量處如主文所示之刑，並諭知易科罰金之標準。
    被告上訴意旨請求給予緩刑機會，然本院審酌被告與被害人
    家屬尚未達成和解，且歷經數次調解，多為被害人單方逐次
    降低金額，被告及其雇主就和解金額均未調整，且賠償方式
    ，亦稱係由雇主公司全數代墊，難認被告有何積極彌補自身
    所造成之損害，本院認不宜宣告緩刑，併此敘明。
據上論結，應依刑事訴訟法第369 條第1 項前段、第364 條、第
299 條第1 項前段，刑法第276 條第2 項、第62條前段、第41條
第1項，刑法施行法第1 條之1 ，判決如主文。
本案經檢察官張其主到庭執行職務。
中    華    民    國  100     年    9     月    16    日
                刑事第五庭    審判長法  官  曾永宗
                                    法  官  任森銓
                                    法  官  鍾宗霖
以上正本證明與原本無異。
如不服本判決應於收受本判決後10日內向本院提出上訴書狀，其
未敘述上訴理由者，並得於提起上訴後10日內向本院補提理由書
狀（應附繕本）。
中    華    民    國   100    年    9     月    16    日
                                    書記官  邱麗莉
附錄本件判決論罪科刑法條：
〈刑法第276 條〉
因過失致人於死者，處2 年以下有期徒刑、拘役或2 千元以下罰
金。
從事業務之人，因業務上之過失犯前項之罪者，處5 年以下有期
徒刑或拘役，得併科3 千元以下罰金。